【裁判字號】    89,交自,2
【裁判日期】    890817
【裁判案由】    過失傷害
【裁判全文】
臺灣士林地方法院刑事判決                            八十九年度交自字第二號
    自  訴  人  甲○○
    被      告  乙○○
右列被告因過失傷害案件，經自訴人提起自訴，本院判決如左：
    主  文
乙○○無罪。
    理  由
一自訴意旨略以：被告乙○○於民國八十八年八月二十八日晚間十一時十八分許，駕
  駛車牌號碼ＧＨ─七八五一號自用小客車，沿臺北市○○區○○路往新明路二九八
  巷，由北往南方向直行，途經臺北市○○區○○路二九八巷十六弄路口，本應注意
  駕駛汽車，應遵守道路交通號誌之指示，且依當時情形，又無不能注意之情事，竟
  疏於注意，違反號誌管制超速通過路口，適自訴人甲○○騎乘車牌號碼ＢＢＣ─九
  六○號重型機車，沿臺北市○○區○○路二九八巷十六弄，由東往西行經該處，致
  其所駕駛之汽車左前車頭撞及自訴人騎乘之機車前車頭及右側車身而肇事，使自訴
  人受有右脛腓骨開放性骨折並皮壞死、右第四蹠骨骨折之重傷害，因認被告涉犯刑
  法第二百八十四條第一項後段過失致重傷罪嫌云云。
二訊據被告固不否認有於右揭時地發生車禍，惟堅決否認有何過失致重傷害之犯行，
  辯稱：伊當時依據交通號誌指示甫綠燈起步，行車速度約每小時二十公里，其左側
  並有一輛類似垃圾車之大型車輛併行，迨至肇事地點，自訴人騎乘之機車突然逆向
  行駛、闖紅燈、超速由前揭大型車輛之車頭竄出，伊尚未來得及採取閃避措施，該
  機車前車頭已撞及伊左前車頭而肇事，伊並無任何過失等語。
三自訴人認被告涉有過失傷害之犯行，無非以臺北市政府警察局交通警察大隊交通事
  故肇事原因初步研判表、道路交通事故調查報告表、驗傷診斷書、臺北市立忠孝醫
  院診斷證明書、國泰綜合醫院診斷證明書各一紙為其主要論據。
四按犯罪事實應依證據認定之，無證據不得推定其犯罪事實，又不能證明被告犯罪者
  ，應諭知無罪之判決，刑事訴訟法第一百五十四條、第三百零一條第一項分別定有
  明文。次按犯罪事實之認定，應憑真實之證據，倘證據是否真實尚欠明顯，自難以
  擬制推測之方法，為其判斷之基礎；苟積極證據不足為不利於被告事實之認定時，
  即應為有利於被告之認定，更不必有何有利之證據（最高法院三十年上字第八一六
  號、五十三年臺上字第六五六號判例參照）。至於告訴人之告訴，係以使被告受刑
  事訴追為目的，是其陳述是否與事實相符，仍應調查其他證據以資審認（最高法院
  五十二年度台上字第一三○○號判例參照），自訴人之自訴亦同。又刑法上之過失
  犯，應以行為人對於構成犯罪之事實，按其情節應注意並能注意而不注意者，始能
  成立，刑法第十四條第一項亦定有明文。若依當時情形，結果之發生，乃事出突然
  ，非其所能注意防範，即無過失之可言，縱有結果之發生，亦不能令負刑責（最高
  法院八十年度臺上字第四○五六號判決參照）。另刑法上之過失，其過失行為與結
  果間，在客觀上有相當因果關係始得成立。所謂相當因果關係，係指依經驗法則，
  綜合行為當時所存在之一切事實，為客觀之事後審查，認為在一般情形下，有此環
  境、有此行為之同一條件，均可發生同一之結果者，則該條件即為發生結果之相當
  條件，行為與結果即有相當之因果關係。反之，若在一般情形下，有此同一條件存
  在，而依客觀之審查，認為不必皆發生此結果者，則該條件與結果不相當，不過為
  偶然之事實而已，其行為與結果間即無相當因果關係（最高法院七十六年臺上字第
  一九二號判例參照）。
五經查：(一)本件自訴人甲○○於右揭時間，騎乘車牌號碼ＢＢＣ─九六○號重型機車
  ，以時速五十公里之行車速度，沿臺北市○○區○○路二九八巷十六弄逆向行駛至
  肇事路口，因前方有一類似垃圾車之大型車輛，自環東大道左轉橫於其前方，阻擋
  其視線，自訴人遂自該大型車輛車頭超車，而與被告乙○○駕駛車牌號碼ＧＨ─七
  八五一號自用小客車相撞之事實，迭據被告供述及自訴人指訴綦詳（參見本院八十
  九年三月二十三日、同年五月九日訊問筆錄、同年八月三日審判筆錄），並有道路
  交通事故調查表暨事故現場圖、交通事故談話紀錄表、臺北市政府警察局交通警察
  大隊交通事故研判表、現場照片五在卷可稽。觀諸卷附現場照片所示，被告之汽車
  前保險桿左前方由左向右幾近斷裂，自訴人之機車右側車身及車頭有刮痕，與一般
  汽車正面衝撞機車側面時汽車車頭向內凹陷、機車車身凹陷破裂之情形不同，足見
  車禍當時被告車輛左前方係由左向右遭受自訴人機車之撞擊，而非被告車輛衝撞自
  訴人之機車，此核與自訴人於警訊時指訴：「：：我見狀已無法閃避來不及採取任
  何動作，我車右側車身及前車頭撞擊該車（指被告之自用小客車）前車頭而肇事」
  、被告於警訊時供述：「：：我見狀尚未來得及採取閃避動作，該車（指自訴人之
  機車）前車頭已撞及我左前車頭而肇事」等語相符，應堪認定。(二)自訴人確因當日
  之事故受有右脛腓骨開放性骨折並皮壞死、右第四蹠骨骨折之傷害，亦有臺北市立
  忠孝醫院驗傷診斷書、診斷證明書、國泰綜合醫院診斷證明書各一件在卷可稽。(三)
  茲應審究者，厥為被告之行為有無過失？(1)自訴人雖指稱被告有超速之行為，惟核
  諸卷附事故現場圖所繪，被告駕駛之自用小客車煞車痕僅一．九公尺，依司法行政
  部六十二年五月九日函刑決字第四六四號函轉交通部道路交通安全督導會交導登
  字第二三二號函示之「汽車煞車距離、行車速度及道路摩擦係數對照表」所載，在
  一年至三年乾燥瀝青道路上煞車距離二公尺以下者，行車速度尚不滿每小時二十公
  里，自訴人此部分指訴顯與事證不相符合，是被告所辯行車速度約每小時二十公里
  等語，尚非虛妄，應堪認定。(2)又自訴人雖指稱被告有違反交通號誌闖紅燈之行為
  ，惟為被告堅決否認，辯稱：係自訴人違反交通號誌闖紅燈等語。查自訴人於警訊
  中自承：「因前方有一大型車輛阻礙視線」等語無訛（參見交通事故談話紀錄表）
  ，該大型車輛既已阻礙自訴人之視線，自訴人如何確認前方交通號誌係綠燈？且自
  訴代理人稱：自訴人未查覺臺北市○○區○○路二九八巷十六弄已改為單行道等語
  （參見八十九年八月三日審判筆錄），倘自訴人果真係綠燈逆向行駛，應與該弄西
  向東正常行駛之車輛對衝，甚至可能發生對撞危險，自訴人不致於未查覺其逆向行
  駛之事實，自訴人既未查覺，顯見斯時該處並無西向東正常行進之車輛，益證該處
  東西向係處於紅燈管制之狀態。又觀諸自訴人自繪之大型車輛行駛路線圖，該大型
  車輛尚未行至臺北市○○區○○路二九八巷十六弄口，即已與被告車輛併排向南直
  行，則被告所辯：斯時南北向係綠燈等語，應非虛妄。臺北市車輛行車事故鑑定委
  員會八十九年四月十八日函送之北鑑審字第八九六○○六三八○○號鑑定意見書、
  臺北市政府交通局八十九年五月十二日北市交三字第八九二二○八二六○○號函送
  之北市交鑑意字第五四七四號覆議意見書，均認為自訴人違反號誌管誌，紅燈逆向
  行駛之可能性較大。本件既無真實證據足資證明被告有違反交通號誌之事實，自不
  得以擬制推測之方法，遽為不利於被告之認定。(3)復按汽車駕駛人應按遵行之方向
  行駛；又行車速度，依標誌之規定，無標誌者，市區道路，時速不得超過四十公里
  ，道路交通管理處罰條例第四十五條第一款、道路交通安全規則第九十條、第九十
  三條第一項一款分別定有明文。為汽車駕駛人之被告自足信賴參與交通行為之自訴
  人亦能遵守交通規則，同時為必要之注意，謹慎採取適當之行動，不致逆向、超速
  行駛；雖道路交通安全規則第九十四條第三項規定：「汽車行駛時，駕駛人應注意
  車前狀況，並隨時採取必要之安全措施」，惟倘若他人之違規行為係不可預見，且
  無充足之時間可採取適當之措施，以避免發生交通事故之結果時，自不得課以駕駛
  人對於不可知之對方違規行為有預防之義務。查本件自訴人逆向、超速行駛至肇事
  路口，因前方有一類似垃圾車之大型車輛，自環東大道左轉橫於其前方，阻擋其視
  線，遂自該大型車輛車頭超車，旋撞擊被告駕駛之車輛左前車頭等情，已如前述，
  參以自訴人自承：「我只記得我到了舊宗路超車，不記得已否超過那輛車就被撞」
  （參見八十九年三月二十三日訊問筆錄），足徵從自訴人機車超越前方大型車輛至
  與撞擊被告車輛之時間非常短暫，且觀諸卷附自訴人自繪該大型車輛行駛路線圖，
  該大型車輛與被告車輛係處於併行之狀態。如前所述，被告當時時速二十公里，以
  駕駛人之一般平均反應力，為四分之三秒，其反應距離約為四‧一六公尺，有「汽
  車行駛距離及反應距離一覽表」可參，而自訴人自被告車輛左側併行之大型車輛車
  頭突然超越，未遵行行進方向，違規情節嚴重，事出突然，一般人無從預見，被告
  無充足之反應時間、距離可採取適當措施，以防止撞擊之結果，自難逕認被告對於
  自訴人不可知之逆向行駛等違規行為，有何應注意、能注意而不注意之過失責任。
  (4)末查，自訴人指稱被告疑似未投保強制汽車責任險云云，惟此部分無相關事證足
  資佐證，且與本件肇事無相當因果關係，併此敘明。此外，復查無其他積極證據，
  足以證明被告確有超速、違反交通號誌或其他應注意能注意而不注意之過失情事，
  揆諸前揭說明，不能證明被告犯罪，依法應諭知無罪之判決，以免冤抑。
據上論斷，爰依刑事訴訟法第三百四十三條、第三百零一條第一項，判決如主文。
中        華        民        國    八十九    年    八    月    十七    日
                                臺灣士林地方法院交通法庭
                                            法  官  陳  玉  曆
右正本證明與原本無異。
如不服本判決，應於判決送達後十日內，向本院提出上訴狀。
                                            書記官  陳  鳳  嬌
中        華        民        國    八十九    年    八    月   二十一   日


司法院資訊處製作；財團法人民間司法改革基金會備份。
